【裁判字號】    99,易,212
【裁判日期】    990407
【裁判案由】    傷害等
【裁判全文】
臺灣臺中地方法院刑事判決               99年度易字第212號
公  訴  人  臺灣臺中地方法院檢察署檢察官
被      告  丙○○
            戊○○
            乙○○
            己○○
上列被告等因傷害等案件，經檢察官提起公訴（98年度偵字第15
926號、第28245號），本院判決如下：
    主    文
戊○○傷害人之身體，處拘役伍拾日，如易科罰金，以新臺幣壹
仟元折算壹日。
戊○○被訴無故侵入住宅部分，無罪。
丙○○、乙○○、己○○均無罪。
    犯罪事實
一、戊○○為丙○○之友，因丁○○之夫簡威宗與丙○○有金錢
    糾紛，民國98年4月13日，丙○○欲找丁○○協商債務問題
    ，丙○○遂邀戊○○及乙○○、己○○共同前往。同日14
    時許，4人到達丁○○位在臺中市南屯區○○○○街185之1
    號2樓之住處後。於協商過程中，雙方意見不合，詎戊○○
    竟基於傷害之犯意聯絡，出手毆打丁○○之左耳及左臉部，
    丁○○因而受有臉部挫傷、左外耳紅腫合併腦震盪等傷害。
    嗣經丁○○掙脫後，即前往管理室，請管理員甲○○報警處
    理，始查悉上情
二、案經丁○○訴由臺中市警察局第四分局報告臺灣臺中地方法
    院檢察署檢察官偵查起訴。
    理    由
壹、程序部分：按被告以外之人於審判外之言詞或書面陳述，除
    法律有規定者外，不得作為證據；又被告以外之人於審判外
    之陳述，雖不符合刑事訴訟法第159條之1至第159條之4之規
    定，但經當事人於審判程序同意作為證據，法院審酌該言詞
    陳述或書面陳述作成時之情況，認為適當者，亦得為證據；
    又當事人、代理人或辯護人於法院調查證據時，知有同法第
    159條第1項不得為證據之情形，而未於言詞辯論終結前聲明
    異議者，視為有前項之同意，刑事訴訟法第159條第1項及第
    159條之5分別定有明文。經查，本判決下列所引用之卷證資
    料（包含供述證據、文書證據等證據），均無證據證明係公
    務員違背法定程序所取得，且被告、檢察官於本院審判期日
    中對於提示之卷證，就證據能力均未表示爭執，迄至言詞辯
    論終結前亦未再聲明異議，又卷內之文書證據，經核亦無刑
    事訴訟法第159條之4之顯有不可信之情況與不得作為證據之
    情形，本院審酌上開證據資料製作時之情況，尚無違法不當
    及證明力明顯過低之瑕疵，亦認為以之作為證據應屬適當，
    是依刑事訴訟法第159條至第159條之5規定，如下揭所引用
    之卷證所有證據，包含供述證據、文書證據等證據，均有證
    據能力，合先敘明。
貳、實體部分：
一、有罪部分（即戊○○傷害部分）：
（一）訊據被告戊○○固坦承於上開時間、地點，與告訴人丁○○發生言語衝突，然矢口否認傷害丁○○，並辯稱：只有
      跟她拉扯，沒有打她云云。
（二）然查：
   1、被告戊○○於警訊中即稱：「丁○○態度很差」、「這時
      我很生氣，隨即我站起來，就與丁○○發生爭吵、拉扯」
      （警卷第5頁）。而丙○○、乙○○、己○○於警訊中均
      稱：戊○○與丁○○兩人發生爭吵、拉扯等情（警卷第2
      頁、98年度核退卷第1221號卷第10頁、第12頁）。足認當
      時被告戊○○與丁○○確實發生口角爭吵，二人並有肢體
      接觸。
   2、丁○○於案發後隨即前往就診，其確實受有臉部挫傷、左
      外耳紅腫，合併腦震盪等傷，此有林新醫院診斷證明書、
      病歷（警卷第12頁、本院卷第47頁至第52頁）在卷可稽。
      而丁○○於警訊中稱：「戊○○就用拳頭朝我左耳及臉部
      連揮3拳」等語（警卷第10頁），姑不論告訴人指訴係遭
      被告戊○○係以揮拳方式毆打是否有誇張之嫌，惟其所述
      關於遭傷害之部位左耳、臉部等情，則與上開醫院診斷證
      明書、病歷記載相符，此部分應可採信。
   3、綜上，案發當時被告戊○○與告訴人發生口角、拉扯等節
      ，既為在場人員所共見，且為戊○○所是認，則其於盛怒
      之下出手毆打告訴人，尚符合吾人一般生活經驗，告訴人
      證稱其確有遭被告毆打等語，並無何違背常情之處，應符
      事實，堪可採信。
   4、至於告訴人丁○○另行提出之慈心醫院診斷證明書，因其
      應診日期為98年4月17日，距離案發之日已過3日，且診斷
      證明書上所載「眼臉及眼周區之挫傷」，與前開林新醫院
      診斷證明書、病歷之記載，並無重大抵觸或差異，是本院
      認為，告訴人之傷勢，仍應以林新醫院之資料為認定依據
      ，併此敘明。
（三）核被告戊○○所為，係犯刑法第277條第1項前段之普通傷
      害罪。爰審酌被告戊○○為智慮成熟之成年人，不思以理
      性解決問題，僅因細故口角，竟貿然訴諸暴力，殊不足取
      ，並造成告訴人受有上開傷勢，且被告與告訴人之間素無
      任何情誼，亦無宿怨或糾紛，被告僅係與丙○○共同前往
      ，即因爭執而出手傷人，且犯罪後猶執前詞否認犯行，犯
      後態度未臻良好等一切情狀，量處如主文所示之刑，並依
      諭知易科罰金之折算標準，以資懲儆。
二、無罪部分：
（一）按犯罪事實應依證據認定之，無證據不得認定其犯罪事實
      ；又不能證明被告犯罪者，應諭知無罪之判決，刑事訴訟
      法第154條第2項、第301條第1項分別定有明文。復按告訴
      人之告訴，本以使被告受刑事訴追為目的，故其陳述是否
      與事實相符，自應調查其他證據，以資審認，苟其所為攻
      擊之詞，尚有瑕疵，則在此瑕疵未予究明以前，即不能遽
      採為斷罪之基礎（69年度臺上字第1531號判決參照）。再
      認定被告有罪之事實，應憑證據，如未能發現相當之證據
      ，或證據不足以證明，自不能以推測或擬制之方法，以為
      裁判之基礎；且認定事實所憑之證據，其為訴訟上之證明
      ，須達於通常一般人均不致有懷疑，而得確信其為事實之
      程度者，始得據為有罪之認定，倘其證明尚未達到此一程
      度而有合理之懷疑存在時，尚難為有罪之認定基礎；另苟
      積極證據不足以為不利於被告事實之認定，即應為有利於
      被告之認定，更不必有何有利之證據（30年上字第816號
      、40年臺上字第86號、76年臺上字第4986號判例參照）。
（一）被告丙○○、戊○○、乙○○、己○○被訴無故侵入住宅
      部分：
   1、起訴書認被告4人涉有無故侵入住宅犯嫌，無非以告訴人
      丁○○指稱：「（13）日下午2點左右打電話給我說要來
      找我，就按電鈴，當我門開一小縫時當下我看到很多人，
      我就說高先生（丙○○）你怎麼帶那麼多人來，他沒有回
      答我，當下三四個人就把門推開，進來就開始踢桌子、摔
      椅子，接著就打我」、「當時我不同意他們進入」（警卷
      第10頁）；「98年4月13日下午2時許，當日下午丙○○有
      打電話給我，說要找我」、「當天下午2點多，乙○○、
      己○○、丙○○、戊○○一起按電鈴，我將門打開一小縫
      ，我看到那麼多人，我就問丙○○『為何帶這麼多人來』
      ，之後我還沒同意他們進入屋內，他們4位就將門推開，
      進入屋內」（偵卷第15頁）云云。
   2、惟告訴人上開指訴為被告4人所堅詞否認，丙○○、己○○、乙○○於偵查中、戊○○於警訊中均辯稱：是丁○○
      開門讓他們進去（偵卷第17頁、第18頁、警卷第5頁）等
      詞。是雙方各執一詞，實難認定何者所述為真。
   3、而證人即當日值班之該處大樓管理員甲○○於警訊中先稱
      ：「丙○○及戊○○未經同意就進入該大樓大門」（偵卷
      第9頁），彷彿丙○○及戊○○確實未經任何人同意，私
      自擅入大樓云云，然而其於檢察官偵查中旋又改稱：「當
      時我在大樓內送信，因為警衛室在大門旁邊，我將大門鎖
      著，我送完信後，回到警衛室，看到乙○○、己○○、丙○○、戊○○在門外，我以為他們是訪客，於是就將大門
      打開，讓他們4人進入神仙家庭大樓」（偵卷第14頁），
      卻又陳稱，是自己認為被告4人是訪客，而主動開門讓被
      告4人進入大樓。而其於本院審理中，亦為與偵查相同之
      供述，則被告4人進入大樓，並非無故擅闖，而係經管理
      員甲○○之許可，應可認定。
   4、再被告4人進入大樓後，雖旋即登上2樓告訴人住處，依告
      訴人上開所述，是其先開啟住處大門一小縫後，被告4人
      把門推開，進來就開始踢桌子、摔椅子云云。然依本院勘
      驗現場結果，告訴人位於2樓之住處，其住處大門與隔壁
      同址183之1號2樓住宅大門相鄰，樓梯迴轉空間甚為狹窄
      ，此有現場照片可為佐證（本院卷第60頁、第61頁），實
      難以提供被告4人共同站立，而合力推開告訴人之大門。
      況且，證人甲○○值班之警衛臺在該棟大樓正面，亦即進
      入該大樓後直接面對警衛臺，再稍往內走，即可在左側看
      見上樓之樓梯，而順著樓梯往上，即是告訴人2樓之住處
      ，此經本院勘驗現場無誤，製有現場平面圖（本院卷第57
      頁、第58頁），並有現場照片（本院卷第59頁、第60頁）
      可資參照。如果被告4人，以強力硬推告訴人處大門，且
      甫一進入，即開始踢桌子、摔椅子，則必然發出推擠、碰
      撞之巨響，甚至當場即有可能有尖叫、喝叱等衝突聲音，
      然而甲○○於本院審理中卻表示：被告4人上去後，沒有
      聽到聲音（本院卷77頁背面）等情。顯然告訴人之指訴，
      存有瑕疵。
   5、是以，被告4人進入公寓大樓大門，既係經過大樓管理員
      甲○○之許可，另告訴人指訴被告4人無故侵入住宅部分
      又有上開瑕疵，而除上開告訴人有瑕疵之指訴外，公訴人
      並未提出其他事證，本院亦查無其他積極證據可資證明被
      告4人確實有無故侵入住宅之犯行，是以依公訴人提出之
      證據，不足為被告4人有罪之積極證明，其指出證明之方
      法，亦無從說服本院形成被告有罪之心證，基於無罪推定
      之原則與首開說明，此部分自應為被告4人無罪判決之諭
      知。
（二）被告丙○○、乙○○、己○○被訴與被告戊○○共同傷害
      部分：
   1、起訴書認告丙○○、乙○○、己○○涉有與被告戊○○共
      同傷害罪嫌部分，無非以丁○○確實受傷為證。然告訴人
      丁○○當日受有臉部挫傷、左外耳紅腫，合併腦震盪等傷
      ，此固有前開林新醫院診斷證明書、病歷在卷可稽。而丁○○於警訊中係稱：「戊○○就用拳頭朝我左耳及臉部連
      揮3拳，接著我就往外逃過程中，他們其中有二名男子就
      拉住我不讓我跑，我奮力掙脫到一樓管理室報警」（警卷
      第10頁），除指訴遭戊○○毆打外，只是說明在遭被告戊○○毆打之後，逃跑的過程中，有二人拉住她，並未說明
      遭到其他人共同毆打。其於偵查中亦指稱：「戊○○用拳
      頭打我的左耳及左臉3下」、「我就向丙○○表示『高先
      生，為何叫人打我』，丙○○回答『打又怎樣』」、「當
      時我要向外逃，乙○○、己○○就1人抓住我1隻手，不讓
      我離開」（偵卷第15頁）等詞，而為與警訊相似之陳述。
      是並未指訴當時現場除被告戊○○外，被告丙○○、乙○○、己○○有共同出手傷人之行為。
   2、再者，被告丙○○、乙○○、己○○3人，除均陳稱被告
      戊○○與告訴人有拉扯之肢體接觸外，並未指出其他人與
      告訴人有發生何爭執。甚至乙○○與己○○均否認有抓住
      丁○○之行為，均辯稱：只是上前拉開戊○○與丁○○2
      人（偵卷第18頁）。衡情，如果被告丙○○、乙○○、己○○與戊○○之間，有共同傷害告訴人之犯意聯絡，以當
      時現場對方只有丁○○獨自一人，則於戊○○與丁○○發
      生爭執時，必然上前出手相助，絕無可能，僅僅只戊○○
      一人單獨出手，其他人則在場冷眼旁觀，甚至連吆喝助勢
      都沒有。此部分縱依告訴人上開陳述，亦無法認定被告丙○○、乙○○、己○○與戊○○之間，就傷害部分，有何
      行為分擔或犯意聯絡之共犯關係存在。公訴人提出之證據
      ，顯然不足為被告丙○○、乙○○、己○○有罪之積極證
      明，其指出證明之方法，亦無從說服本院形成被告3人有
      罪之心證，不能僅因為當時被告3人亦在場，就推定與被
      告戊○○之間必然共同犯罪，基於無罪推定之原則與首揭
      說明，此部分自應為被告丙○○、乙○○、己○○無罪判
      決之諭知。
據上論斷，應依刑事訴訟法第299條第1項前段、第301條第1項前
段，刑法第277條第1項、第41條第1項前段，刑法施行法第1條之
1第1項、第2項前段，判決如主文。
中    華    民    國    99    年    4     月    7     日
                  刑事第八庭    法  官  劉國賓
以上正本證明與原本無異。
如不服本判決應於收受判決後10日內向本院提出上訴書狀，並應
敘述具體理由；其未敘述上訴理由者，應於上訴期間屆滿後20日
內向本院補提理由書（均須按他造當事人之人數附繕本）「切勿
逕送上級法院」。
                                書記官  張隆成
中    華    民    國    99    年    4     月    7     日
附錄論罪科刑法條
中華民國刑法第277條
（普通傷害罪）
傷害人之身體或健康者，處 3 年以下有期徒刑、拘役或 1 千元以下罰金。
犯前項之罪因而致人於死者，處無期徒刑或 7 年以上有期徒刑；致重傷者
，處 3 年以上 10 年以下有期徒刑。

司法院資訊處製作；財團法人民間司法改革基金會備份。
